【裁判字號】    98,交抗,1063
【裁判日期】    980414
【裁判案由】    違反道路交通管理處罰條例
【裁判全文】
臺灣高等法院交通事件裁定            98年度交抗字第1063號
抗  告  人
即受處分人  甲○○
上列抗告人即受處分人因違反道路交通管理處罰條例案件，不服
臺灣宜蘭地方法院，中華民國98年3 月5 日所為裁定（97年度交
聲字第268 號），提起抗告，本院裁定如下：
    主  文
原裁定撤銷，發回臺灣宜蘭地方法院。
    理  由
一、本件原處分機關即臺北市交通事件裁決所民國（下同）97年
    8 月29日所為之處分意旨（原處分案號：北市裁申字第裁
    22-Q00 000000 號）略以：異議人即受處分人甲○○經警舉
    發於97年1 月6 日17時10分許，駕駛車牌號碼CK-7730 號自
    用一般小客車，在宜蘭縣宜蘭市○○路○道五號高速公路側
    車道引道口處「行經無號誌路口，左方車未讓右方車先行肇
    事」違規。原處分機關調查後，認異議人「車道數相同時，
    左方車不讓右方車先行」違規情節屬實，依道路交通管理處
    罰條例第45條第9 款規定，裁處異議人罰鍰新臺幣600 元，
    並依同條例第63條規定記違規點數1 點云云。
二、異議意旨以：異議人所行駛之東西向道路係編號為東西四路
    ，而對方林錫賢行駛之南北向道路並未編號，僅係無名農路
    ，並非國道側車道引道；又接續國道五號高速公路南向側車
    道之無名農路與東西四路口均於路面上劃設「讓路線」，無
    名農路之路面全部劃設「讓路線」，而東西四路則僅占路面
    之一半，即彰明東西四路之車道數多於無名農路，故東西向
    之東西四路為幹線道，南北向之無名農路道路則為支線道。
    異議人行駛之東西向道路既為幹線道，而林錫賢行駛之南北
    向道路為支線道，則依道路交通安全規則第102 條第1 項第
    2 款及道路交通管理處罰條例第45條第9 款之規定，林錫賢
    支線道車即應暫停讓異議人之幹線道車先行。又前揭無名農
    路是單向道，林錫賢根本是逆向行駛。國道五號高速公路南
    向側車道與七張路並未平面交會，原處分機關疏漏調查道路
    系統、聲明人提供照片及現場圖，竟仍認定肇車路口為國道
    五號高速公路南向側車道與七張路口，據以裁罰，明顯與真
    實不符，實難折服。為此爰於法定期間內聲明異議，請求撤
    銷原處分等語。
三、原法院經調查後，認異議人確有在無號誌交岔路口，車道數
    相同而左方車不讓右方車先行之違規行為，原處分機關依道
    路交通管理處罰條例第45條第9 款裁處異議人罰鍰新臺幣
    600 元，並依同條例第63條第1 項第1 款規定（原處分漏載
    第1 項第1 款）併記違規點數1 點，於法並無不合，本件異
    議為無理由，應予駁回。
四、查：原法院駁回受處分人所聲明之異議，無非係以證人即當
    時負責到場值勤處理之警員林志成於原法院具結後所為之證
    詞，以及其當庭所繪製之現場簡圖與卷附之道路交通事故談
    話記錄表，因認該事故現場為「十字路口」，而非異議人所
    堅稱之「Ｔ字路口」，基此，因異議人為左方車，未禮讓右
    方車先行，原處分機關依據道路交通管理處罰條例第45條第
    9款之規定，裁處異議人罰鍰新台幣600元，並依該條例第63
    條規定記違規點數1點，並無違誤或不當，爰駁回異議。本
    院經核，原法院裁定，固非無見。惟查：異議人自聲明異議
    伊始至向本院抗告，始終爭執本件交通事故現場之路口為「
    Ｔ字路口」，且稱因其所行駛之道路路面上所繪「讓路線」
    僅有一半，而事故之對方（即林錫賢）所行駛之「無名農路
    」之路面上全面經繪製「讓路線」，是其所行駛之東西道路
    為「幹線道」，而對方所行駛之「無名農路」係「支線道」
    ，依道路交通安全規則第102條第1項第2款及道路交通管理
    處罰條例第45條第9款之規定，林錫賢即應禮讓其之車輛先
    行等語，並提出現場照片及地圖為證。經揆諸異議人所舉之
    地圖，確見異議人所指之事故現場路口呈「Ｔ字路口」，即
    與證人林志成所證及所繪之「十字路口」，顯有齟齬。即此
    ，究本件交通事故現場位置為何？該路口究係「Ｔ字路口」
    或「十字路口」，事涉本件交通違規成立與否之判別，以及
    異議人與發生交通事故對造即林錫賢間事故責任歸屬之認定
    ，至大且鉅，實有深入究明之必要。綜上，本件異議及抗告
    意旨所稱，並非全然無理由，本院爰將原裁定撤銷，並諭知
    發回原法院更為調查後，更為適當之處理，以求慎重。
五、據上論結，應依道路交通案件處理辦法第26條，刑事訴訟法
    第413 條前段，裁定如主文。
中    華    民    國    98    年    4     月    14    日
                  刑事第九庭審判長法  官  陳貽男
                                  法  官  何信慶
                                  法  官  周盈文
以上正本證明與原本無異。
不得再抗告。
                                  書記官  余姿慧
中    華    民    國    98    年    4     月    14    日


司法院資訊處製作；財團法人民間司法改革基金會備份。
